【裁判字號】    95,聲判,77
【裁判日期】    950830
【裁判案由】    聲請交付審判
【裁判全文】
臺灣臺北地方法院刑事裁定              95年度聲判字第77號
聲  請  人
即 告 訴人  乙○○
代  理  人  張仁龍律師
被      告  甲○○
上列聲請人即告訴人因被告誣告案件，不服臺灣高等法院檢察署
檢察長於中華民國95年5月5日所為95年度上聲議字第1849號駁回
再議之處分（原不起訴處分案號：臺灣臺北地方法院檢察署94年
度偵字第11354號），聲請交付審判，本院裁定如下：
    主  文
聲請駁回。
    理  由
一、聲請意旨如附件刑事交付審判聲請狀所載。
二、按告訴人不服上級法院檢察署檢察長或檢察總長認為再議無
    理由而駁回之處分者，得於接受處分書後十日內委任律師提
    出理由狀，向該管第一審法院聲請交付審判；刑事訴訟法第
    258條之1第項定有明文。經查，聲請人即告訴人乙○○以被
    告甲○○涉嫌誣告案件，向臺灣臺北地方法院檢察署提出告
    訴，該署檢察官經偵查後，於民國95年4月4日以94年度偵字
    第11354號為不起訴處分，聲請人不服聲請再議，嗣經臺灣
    高等法院檢察署檢察長於95年5月5日以95年度上聲議字第
    1849號駁回再議，該處分書於95年5月16日送達與聲請人等
    情，業經本院調閱上開案件卷宗核閱無訛。而聲請人係於95
    年5月24日委任律師向本院提出本件聲請，此有本院收狀戳
    章及委任狀附卷可稽，是本件聲請交付審判程式合於前揭法
    定程式要件，合先敘明。
三、按刑事訴訟法第258條之1規定告訴人得向法院聲請交付審判
    ，揆其立法意旨，係對於「檢察官不起訴裁量權」制衡之一
    種外部監督機制，法院之職責僅在就檢察官所為不起訴之處
    分是否正確加以審查，藉以防止檢察機關濫權，依此立法精
    神，同法第258條之3第3項規定「法院就交付審判之聲請為
    裁定前，得為必要之調查」，所謂「得為必要之調查」，係
    指調查證據之範圍應以偵查中曾顯現者為限，不可就新提出
    之證據再為調查，亦不可蒐集偵查卷宗以外之證據，否則將
    與刑事訴訟法第260條之再行起訴規定混淆不清。法院於審
    查交付審判之聲請有無理由時，除認為告訴人所指摘不利被
    告之事證，未經檢察機關詳為調查或斟酌，或不起訴處分書
    所載理由違背經驗法則、論理法則或其他證據法則者外，不
    宜率予交付審判。所謂告訴人所指摘不利被告之事證，未經
    檢察機關詳為調查，係指告訴人所提出請求調查之證據，檢
    察官未予調查，且若經調查，即足以動搖原偵查檢察官事實
    之認定及處分之決定，倘調查結果，尚不足以動搖原事實之
    認定及處分之決定者，仍不能率予交付審判。次按，犯罪事
    實應依證據認定之，無證據不得認定犯罪事實，同法第154
    條第2項定有明文。又刑法第169條第1項誣告罪之成立，係
    以意圖他人受刑事或懲戒處分，而為虛偽之告訴、告發、報
    告者為要件，所謂虛偽係指明知無此事實故意捏造而言，若
    告訴人誤認有此事實或以為有此嫌疑，自不得指為虛偽，即
    難科以本罪；又誣告罪之成立，須其申告內容完全出於憑空
    捏造，若所告尚非全然無因，只因缺乏積極證明致被誣告人
    不受追訴處罰者，尚難遽以誣告論罪（最高法院40年臺上字
    第88號、43年臺上字第251號判例意旨參照）。經查：
    (一)被告於91年6月26日，以告訴人之父母即李金環、蔡仲伯
      於90年6月1日應返還投資款新臺幣（下同）1200萬元，為
      免其等財產受法院查封拍賣，竟將蔡仲伯所有坐落臺北市
      ○○段三小段第15之6、26及27地號三筆土地所有權應有
      部分各1萬分之459，及李金環坐落上開土地上建號758、
      762 及763號之房屋（下稱系爭房地），以不實之買賣，
      辦理移轉登記與告訴人，認告訴人與李金環、蔡仲伯共同
      涉有刑法第214條之偽造文書罪嫌為由，具狀向臺灣臺北
      地方法院檢察署檢察官提出告訴；該案經檢察官偵查結果
      ，認被告與李金環、蔡仲伯間確有金錢借貸往來，經向財
      政部臺北市國稅局（下稱臺北市國稅局）中正稽徵所函調
      聲請人之綜合所得資料清單，顯示聲請人確有資力購買系
      爭房地並繳付貸款利息，再向臺北市國稅局函調系爭房地
      之買賣契約書及贈與稅申報書，該交易往來清楚明確，聲
      請人復向新光人壽保險股份有限公司（下稱新光人壽公司
      ）貸款1400萬元，並按月繳納利息，且李金環、蔡仲伯另
      有他筆房屋及土地，而認系爭房地之買賣並無虛偽之情，
      於92年10月13日以91年度偵字第22252號為不起訴處分，
      被告就此不服聲請再議，經臺灣高等法院檢察署檢察長於
      93年2月23日以93年度上聲議字第17號駁回其再議之聲請
      ，被告就此不服聲請交付審判，亦經本院於93年5月21 日
      以93年聲判字第44駁回其聲請等節，業據本院調閱前揭偵
      查案卷後核閱屬實，並有聲請人之前案紀錄表附卷可稽。
    (二)聲請人以被告明知其並非無工作、無資力，卻誣指前揭系
      爭房地之買賣為虛偽，對其提出告訴，該案經不起訴處分
      後，又聲請再議、交付審判為由，認被告前揭所為涉有連
      續誣告罪嫌。然查，聲請人與被告之父母蔡仲伯、李金環
      間有債務糾紛，已如前述。而蔡仲伯、李金環卻在與被告
      有債務糾紛時，將名下所有系爭房地，以買賣為由移轉登
      記與自己之子即聲請人名下，此舉實足以啟人疑竇。再者
      ，依聲請人及蔡仲伯、李金環於前揭偵查案件中所述（見
      臺灣臺北地方法院檢察署91年度偵字第22252號卷第47至
      49頁），系爭房地買賣價格為1600萬元，且係先行過戶，
      事後才由聲請人支付200萬元，餘款1400萬元則向新光人
      壽公司貸款支付，此不僅與一般不動產買賣交易係買賣貸
      款完成後才辦理所有權移轉登記之情形有違，而系爭房地
      之市價為2779萬3250元，有中國不動產鑑定中心鑑定研究
      報告書（見臺灣臺北地方法院檢察署94年度偵字第11354
      號卷第27至29頁）可按，聲請人卻以遠低於市價之價格購
      得，在在均足以引起一般人之質疑。是被告認前揭買賣有
      虛偽之嫌，具狀提出告訴，按前所述，難認係虛構事實。
      至於前揭偵查結果為不起訴處分後，被告不服聲請再議，
      及對於再議結果聲請交付審判，乃係對於該理由不認同所
      為之救濟程序，此舉自非屬誣告行為。是本件經原檢察官
      偵查結果，認為被告前揭提出告訴、聲請再議及聲請交付
      審判，均非誣告行為而予以不起訴處分，聲請人不服聲請
      再議後，復經臺灣高等法院檢察署檢察長駁回再議，經核
      並無任何違背經驗法則、論理法則及證據法則之情事。
    (三)聲請人雖以：被告前曾向臺北市國稅局檢舉系爭土地買賣
      ，該局經查證後認為伊有資力購買，本件買賣並無不實，
      該局查明後已回復被告，其仍提出前揭告訴，自屬誣告云
      云，並提出該局91年9月20日財北國稅審三字第091023818
      7號書函為證，並以該案中向檢察官聲請調借該書函之案
      卷資料，檢察官卻未予調查為由，認此有足以動搖本件偵
      查結果。惟查，依前揭聲請人所提書函內容，僅係要求李
      金環於91年10月1日，提出系爭房地相關資料至臺北市國
      稅局備詢，以查明是否涉及贈與情事。而本件被告係於91
      年6月26日即提出告訴，已如前述。則聲請人所指被告提
      出告訴時臺北市國稅局即已查明本件買賣並函覆聲請人云
      云，並非事實。況且，縱令如聲請人所指臺北市國稅局查
      核結果，其確有資力購買，然無論聲請人之資力如何，系
      爭房地買賣過程既有如前述足以使人質疑之處，被告據以
      提出告訴，難認有何虛構事實之情。是聲請人此部分所指
      ，自不足以動搖本件之偵查結果。
四、綜上所述，本件臺灣臺北地方法院檢察署檢察官所為之不起
    訴處分，及臺灣高等法院檢察署檢察長之聲請再議處分書，
    已就聲請人於偵查中提出之告訴理由詳予斟酌、調查卷內所
    存證據，並詳加論述所憑證據及其理由，並無任何違背經驗
    法則、論理法則或其他證據法則之情形，而聲請人所指檢察
    官未與調查之證據，亦不足以動搖本件偵查結果，是本件聲
    請人聲請交付審判，為無理由，應予駁回。
五、據上論斷，應依刑事訴訟法第258條之3第2項前段，裁定如
    主文。
中    華    民    國    95    年    8     月    30    日
            刑事第七庭  審判長法  官  梁耀鑌
                              法  官  余明賢
                              法  官  許泰誠
以上正本證明與原本無異。
本裁定不得抗告。
                              書記官  劉麗英
中    華    民    國    95    年    8     月    31    日


司法院資訊處製作；財團法人民間司法改革基金會備份。
